臺灣嘉義地方法院民事判決　　　　　　　96年度保險字第14號
原　　　告　丁○○
訴訟代理人　戊○○
　　　　　　己○○
被　　　告　友邦產物保險股份有限公司
法定代理人　庚○○
訴訟代理人　辛○○
被　　　告　富邦產物保險股份有限公司
法定代理人　乙○○
訴訟代理人　壬○○
被　　　告　蘇黎世產物保險股份有限公司
法定代理人　甲○○
訴訟代理人　丙○○
上列當事人間請求給付保險金事件，於中華民國96年11月15日言
詞辯論終結，本院判決如下：
    主  文
原告之訴駁回。
訴訟費用新臺幣參萬貳仟壹佰捌拾伍元由原告負擔。
    事 實 與 理 由
壹、程序方面：
一、被告友邦產物保險股份有限公司（下簡稱友邦產險）原名中
    央產物保險股份有限公司（下簡稱中央產險），嗣於民國96
    年5月30日更名為友邦產物保險股份有限公司，此有原告最
    新公司變更登記表附卷可稽，合先敘明。
二、按當事人得以合意定第一審管轄法院，但以關於由一定法律
    關係而生之訴訟者為限，民事訴訟法第24條第1項定有明文
    。查兩造均約定以要保人住所所在地之地方法院為管轄法院
    ，有富邦產物保險股份有限公司（下簡稱富邦產險）富邦團
    體傷害保險約定書第30條、中央產險即友邦產險之中央團體
    傷害保險暨傷害醫療保險附加條款約定書第31條及蘇黎世產
    物保險股份有限公司（下簡稱蘇黎世產險）之蘇黎世團體傷
    害保險約定書第31條約定可憑；次查系爭保險契約要保人均
    為原告，而原告之住所地位於嘉義縣新港鄉，依前揭說明，
    本院自有管轄權。
三、按言詞辯論期日，當事人之一造不到場者，得依到場當事
    人之聲請，由其一造辯論而為判決，民事訴訟法第385條第
    1項定有明文。本件被告富邦產險經合法通知而未於言詞辯
    論期日到場，核無民事訴訟法第386條各款之情形，爰依原
    告之聲請，由其一造辯論而為判決。
貳、實體方面：
一、原告起訴主張：
（一）按依民事訴訟法規定，應以被告住所地之法院為管轄司責
      。但本件係肇於保險契約之爭議，於財政部保險司所頒佈
      「示範條款」及保險契約之法訟規定中，約定涉訟司責權
      是以要（被）保險人之住所為管轄地；另消費者保護法第
      47條亦約定，消費訴訟得由消費關係發生地之法院管轄。
      故本案件於鈞院管轄審理，合先敘明。
（二）被告等應就保險事故之發生，依雙方保險契約給付保險金
      ：
   1、原告與3被告中之友邦產險間，有傷害保險契約，保額為
      新台幣（下同）500萬元；與被告富邦產險間有傷害保險
      契約，保額為300萬元；與被告蘇黎世產險間有傷害保險
      契約，保額為100萬元。
   2、原告在93年12月間，於工作場所自鷹架墜落，造成脊椎脫
      位。數日後前往嘉義華濟醫院就醫。診斷為「外傷性第3
      、4腰椎壓迫性脫位」之症狀，並住院接受檢查及治療。
      傷後6個月內形成腰椎生理運動範圍障礙，喪失活動生理
      範圍達2分之1之程度。
   3、依上開傷殘失能障礙情形，原告可申請保險給付為保險金
      額之35％，所以被告友邦產險應給付175萬元保險金；被
      告富邦產險應給付105萬元保險金；被告蘇黎世產險應給
      付35萬元保險金。
   4、原告在向被告等提出保險金之申請後，被告等迄今未給付
      保險金，故循訴訟途徑以維權益。
   5、就保險法所定之意旨，無論是不可抗力或是不能預期的情
      事變故，當然符合保險法第1條所稱保險，謂當事人約定
      ，一方交付保險費於他方，他方對於因不可預料或不可抗
      力之事故所致之損害，負擔賠償財物之行為；以及保險法
      第29條保險人對於由不可預料或不可抗力之事故所致之損
      害，負賠償責任。原告之事故當為保險（公司）人所應負
      擔之責任。原告請求權基礎，當無疑義。
（三）本件事故確屬外力造成之意外傷害：
   1、依保險法第131條規定：「傷害保險人於被保險人遭受意
      外傷害及其所致殘廢或死亡時，負給付保險金額之責。前
      項意外傷害，指非由疾病引起之外來突發事故所致者。」
      本件被保險人發生的脫位（滑脫）及壓迫性骨折，事實上
      就診斷之結果，甚至普遍的常識判斷，都可認係因相當的
      外力介入始發生。
   2、原告投保被告等之保單，依據保險法第131條第1、2項規
      定，原告之傷害保險事故，當然符合保險契約之範圍。且
      原告在投保及事故發生前，並無此傷害事故所生之障害及
      就診記錄，也符合保險法第51條規定之保險責任要件。況
      且原告之前身強體健，還可堪荷重之粗工作活也無其他陳
      舊性痼疾或病症。原告之事故，當然有保險金之請求權。
   3、如果被告公司認為有其他疾病或非傷害性因素存在，應該
      明確就被保險人的身體健康舉證。但實際上被保險人並無
      任何痼疾或疾病，此可從健保局的資料調閱相關事實即足
      。
（四）被保險人之失能狀況，並非人為能力所能掌控：
   1、直言之，若有任何詐欺、不法、圖利的動機，也會以人力
      所能控制或己力足以達到的情形來操作，例如截肢或自行
      斷肢的不法或不當行為，達到這種絕對的結果，來遂行不
      法。
   2、但被保險人情況是在實際傷後接受治療的結果癒後情況不
      佳，持續惡化，導致行動範圍的障害。
   3、若是被保險人能得知或預期這種傷後所殘存的後遺症，何
      必解除購買多年的南山人壽保險公司的傷害意外保險契約
      。
（五）關於請求權時效：
   1、傷害保險的事故，針對殘障保險金的給付，其中就以「失
      能」的範圍，獨排除事故發生日的規定，請求權成就條件
      另有「事故日180日內」所致「殘廢失能」，且自失能發
      生後經6個月治療，仍留下顯著機能障礙，程度達於殘廢
      等級表規定之標準者。才能符合請求殘廢失能保險金的請
      求成就條件。
   2、原告事故發生在93年12月24日，次年7月16日確定診斷（
      腰椎部位永久遺存顯著運動障礙）的結果，依契約規定，
      仍須經過6個月（半年）的治療，經過該治療期間後，才
      是附條件請求權之成就，故應在診斷確定後再加6個月，
      業應以95年1月16日為起算計準日才正確，故再依保險法
      第65條規定計算時效2年，應以97年1月15日為時效消滅之
      期日。
（六）並聲明：1.被告友邦產物保險股份有限公司應給付原告17
      5萬元正；被告富邦產物保險股份有限公司應給付原告105
      萬元正；被告蘇黎世產物保險股份有限公司應給付原告35
      萬元正；及均自起訴狀繕本送達翌日起至給付清償日止，
      按年息10％計算之利息。2.訴訟費用由被告負擔。
二、被告蘇黎世產險則以：
（一）被告蘇黎世產險對於原告所稱93年5月12日向被告蘇黎世
      產險投保「幸福人壽」蘇黎世團體傷害保險乙事並不爭執
      。
（二）原告於93年12月20日發生意外事故造成系爭傷害，迄今起
      訴請求保險金已逾保險法第65條2年時效之規定，縱然原
      告曾經在94年12月14日就同一事故起訴請求給付保險金，
      曾發生中斷時效之效力，然原告就該訴訟業已於96年7 月
      12日撤回訴訟，依民法第131條規定，時效因起訴而中斷
      者，若撤回其訴...，視為不中斷。因此顯然本案之保險
      金已經時效經過而消滅，請鈞院依被告蘇黎世產險之聲明
      駁回原告之訴。
（三）原告於94年8月11日向被告蘇黎世產險提出理賠申請文件
      裡稱其於93年12月24日打雜零工時不慎從高處跌落導致其
      所稱的第3、4腰椎脊椎滑脫併第5腰椎骨折，原告復於94
      年8月19日提出申請理賠文件裡卻聲稱其於93年12月20日
      在家中大掃除清理較高之地方時，因鋁梯未固定好而從鋁
      梯上跌落，造成前述之傷害。本案原告於申請理賠時對於
      事故日期及事故經過前後說法不一，尤其原告自事故發生
      到提出理賠申請不過短短7個多月，卻記不清楚事故經過
      ，實在令人感到不解，因此被告蘇黎世產險可以合理推論
      該事故根本不存在，而係原告對其原有舊疾申請理賠合理
      化所提出來的說法，此從國立成功大學醫學院附設醫院病
      患診療資料摘錄表中，稱原告於91年9月19日即已有前述
      的傷害存在足以證明。
（四）根據原告所提坤隆水電工程之證明書顯示，原告於工作中
      不慎從室內鷹架高處跌落受傷，而原告所提的診斷證明書
      顯示其所受傷害為第3、4腰椎脊椎滑脫併第5節腰椎壓迫
      性骨折，卻無其他身體傷害，原告所稱事故與其所受傷害
      明顯不相吻合。
（五）原告於訴狀上稱其傷勢符合保險契約第4級殘廢等級之規
      定，而應給付原告保險金額百分之35之理賠金並非事實，
      依該契約之規定，應為保險金額之百分之30。原告所提供
      的高雄醫學大學附設中和紀念醫院及長庚紀念醫院嘉義分
      院開具之診斷證明書表示的活動度無法證明原告第4、5腰
      椎滑脫合併第5腰椎壓迫性骨折已造成脊柱障害，並已達
      到保險契約所定殘廢等級表第4級第19項之規定。因此被
      告蘇黎世產險依雙方所定之保險契約規定無給付保險金之
      義務。
（六）並聲明：1.駁回原告之訴及其假執行之聲請。2.訴訟費用
      由原告負擔。3.如受不利判決，願供擔保免予假執行。
三、被告友邦產險則以：
（一）被告友邦產險自93年6月4日0時起至94年6月4日0時止之期
      間，承保原告為被保險人之意外受傷保險，保險金額500
      萬元。原告稱伊在93年12月中下旬，在工作中從鷹架高處
      跌落，致使背部疼痛，經診斷已成為「腰椎因第5腰神經
      損傷，永久遺存顯著運動障礙，前後伸展30度，左右屈20
      度，左右旋25度，喪失生理活動範圍2分之1」，符合系爭
      保險契約中附表1殘廢等級與給付金額表第4級，被告應給
      付保險金額之百分之35，即新台幣175萬元。
（二）依保險法第65條規定由保險契約所生之權利，自得為請求
      之日起，經過2年不行駛而消滅。本件被保險人係於93年
      12月中下旬，自稱在工作中從鷹架高處跌落收傷，經治療
      後提出高雄醫學大學附設中和紀念醫院之殘廢診斷書，記
      載治療終止確定殘廢之日期為94年7月16日，原告於是日
      即得向被告友邦產險請求給付殘廢保險金，原告曾於94年
      12月14日向鈞院起訴請求被告友邦產險給付保險金（鈞院
      94年保險第26號），然原告竟於96年7月撤回該件訴訟，
      依民法第131條規定，時效因起訴而中斷者，若撤回其訴
      ，視為不中斷，本件原告保險金請求權自94年7月16日得
      為請求之日起，其請求權之行使顯已逾2年之時效期間，
      被告友邦產險自得主張原告請求權已罹於時效而消滅之抗
      辯。
（三）並聲明：1.請駁回原告之訴及其假執行之聲請。2.訴訟費
      用由原告負擔。3.被告如受不利判決，願供擔保請准宣告
      免為假執行。
四、被告富邦產險則以：
（一）本件事故之發生，據原告所述為93年年12月24日，而於94
      年7月16日經診斷為「腰椎部位永久遺存顯著運動障礙」
      ，然因被告富邦產險認本案之發生有諸多疑義而予以拒賠
      。
（二）原告於本公司拒賠後，於94年12月24日提出訴訟，然卻於
      96年間撤回該件訴訟。
（三）依民法第131條之規定，時效因起訴而中斷者，若撤回其
      訴...，視為不中斷。因此本案之請求權時效，至遲已逾
      96年7月16日罹於消滅，原告已無請求之依據。
（四）並聲明：1.駁回原告之訴。2.訴訟費用由原告負擔。
五、原告向被告3公司投保意外傷害險之事實，為兩造所不爭執
    ，並有保險契約影本可證，自屬真實。
六、按由保險契約所生之權利，自得為請求之日起，經過2年不
    行使而消滅（保險法第65條第1項前段）。經查：
（一）依卷附華濟醫院之原告殘廢診斷書影本所示，原告係於94
      年7月12日經治療終止確定殘廢。又請求權自可行使時起
      算，是原告於94年7月12日經治療終止確定殘廢，則不論
      原告所受傷害是否為保險契約承保之範圍，原告請求權之
      時效應自94年7月12日起算為是。原告以「事故發生在93
      年12月24日，次年7月16日確定診斷（腰椎部位永久遺存
      顯著運動障礙）的結果，依契約規定，仍須經過6個月（
      半年）的治療，經過該治療期間後，才是附條件請求權之
      成就，故應在診斷確定後再加6個月，業應以95年1月16
      日為起算基準日才正確，故再依保險法第65條規定計算時
      效2年，應以97年1月15日為時效消滅之期日」云云，容有
      誤解。
（二）原告雖曾於94年12月15日向本院起訴請求被告3公司給付
      保險金（本院94年保險第26號），然原告於96年7月23日
      撤回該件訴訟，此經調閱本院94年保險第26號卷查明無誤
      。而按時效因起訴而中斷者，若撤回其訴，或因不合法而
      受駁回之裁判，其裁判確定，視為不中斷（民法第131條
      ）。是原告先前雖有提起訴訟，然因其撤回其訴，時效視
      為不中斷。本件原告保險金請求權時效仍應自94年7月12
      日起算為是，計96年7月12日滿2年，原告保險金之請求權
      時效於96年7月12日已完成。
（三）原告係於96年10月1日提起本件訴訟，此有本院之收文章
      可證。顯見原告係於96年7月12日時效完成後始提起本件
      訴訟。
（四）按時效完成後，債務人得拒絕給付（民第144條）。原告
      於96年7月12日時效完成後提起本件訴訟。被告公司均為
      時效抗辯，自應駁回原告之請求。是原告請求1.被告友邦
      產物保險股份有限公司給付原告175萬元；被告富邦產物
      保險股份有限公司給付原告105萬元；被告蘇黎世產物保
      險股份有限公司給付原告35萬元，及均自起訴狀繕本送達
      翌日起至給付清償日止，按年息10％計算之利息均無理由
      ，應予駁回。
七、本案事證已臻明確，兩造其餘主張陳述及所提之證據，均不
    影響本案判決，毋庸再予審酌，附此敘明。
八、訴訟費用裁判之依據：民事訴訟法第78條。
中　　華　　民　　國　　96　　年　　11　　月　　29　　日
                      民一庭法　官　馮保郎
以上正本係照原本作成。
如對本判決上訴須於判決送達後20日內向本院提出上訴狀，並依
上訴利益繳交第二審裁判費。
中　　華　　民　　國　　96　　年　　11　　月　　30　　日
                            書記官　王立梅
